【裁判字號】    98,交簡上,368
【裁判日期】    990226
【裁判案由】    過失傷害
【裁判全文】
臺灣桃園地方法院刑事判決           98年度交簡上字第368號
上  訴  人  臺灣桃園地方法院檢察署檢察官
上  訴  人
即  被  告  乙○○
上列上訴人因過失傷害等案件，不服本院中華民國98年度桃交簡
字第1316號第一審刑事簡易判決（聲請簡易判決處刑案號：98年
度偵字第3332號），提起上訴，本院管轄之第二審合議庭判決如
下：
    主  文
上訴駁回。
    事  實
一、乙○○於民國97年12月22日上午6 時30分許，騎乘車牌號碼
    N2A-333 號重型機車，沿桃園縣蘆竹鄉○○路○ 段往3 段方
    向直行，行近仁愛路3 段與中山路交岔路口前行人穿越道之
    際，其本應注意車前狀況，隨時採取必要之安全措施，且行
    經行人穿越道，遇有行人穿越時，無論有無交通指揮人員指
    揮或號誌指示，均應暫停讓行人先行通過，而依當時天候雖
    雨，但日間自然光線、柏油路面濕潤既無缺陷亦無障礙物，
    視距良好，並無不能注意之情事，竟疏於注意及此，貿然直
    行，適有行人甲○○沿該行人穿越道由山腳往桃園方向穿越
    馬路，乙○○見狀煞避不及，其所騎乘之機車前車頭因而撞
    擊甲○○倒地，致其受有頭部外傷併腦震盪、前額3 公分撕
    裂傷併擦傷瘀腫、右手肘擦挫傷等傷害。乙○○於肇事後在
    未被有偵查犯罪職權之機關或公務員發覺其為犯人前，向據
    報前往現場處理之桃園縣政府警察局交通隊蘆竹小隊員警陳
    毅瞬坦承係肇事之人，並表示願受裁判之意。
二、案經乙○○自首暨甲○○訴由臺灣桃園地方法院檢察署檢察
    官偵查後聲請以簡易判決處刑。
    理  由
壹、證據能力方面：
    按被告以外之人於審判外之言詞或書面陳述，除法律有規定
    者外，不得作為證據；又被告以外之人於審判外之陳述，雖
    不符合同法第159 條之1 至第159 條之4 之規定，但經當事
    人於審判程序同意作為證據，法院審酌該言詞陳述或書面陳
    述作成時之情況，認為適當者，亦得為證據。當事人、代理
    人或辯護人於法院調查證據時，知有第159 條第1 項不得為
    證據之情形，而未於言詞辯論終結前聲明異議者，視為有前
    項之同意，刑事訴訟法第159 條第1 項及第159 條之5 分別
    定有明文。本判決下列所引用之被告以外之人於審判外之陳
    述，雖屬傳聞證據，惟當事人於本院準備程序、審判期日中
    均表示同意作為證據方法而不予爭執，且迄至言詞辯論終結
    前亦未再聲明異議，本院審酌上開證據資料製作時之情況，
    尚無違法不當及證明力明顯過低之瑕疵，亦認為以之作為證
    據應屬適當。揆諸前開規定，爰逕依刑事訴訟法第159 條之
    5 規定，認前揭證據資料均有證據能力，先予敘明。
貳、實體方面：
一、上開犯罪事實，業據被告乙○○迭於警詢、檢察事務官調查
    及本院審理時坦認不諱（見偵卷第5 至6 頁、第24至26頁，
    本院卷第16至17頁），核與證人即被害人甲○○於警詢及檢
    察事務官詢問時指訴之情節相符（見偵卷第9 至10頁、第11
    至12頁、第24至26頁），復有道路交通事故現場圖、道路交
    通事故調查報告表(一)(二)、現場照片、舉發違反道路交通管理
    事件通知單、道路交通事故當事人登記聯單等附卷可稽。而
    被害人甲○○確因本次交通事故發生而受有頭部外傷併腦震
    盪、前額3 公分撕裂傷併擦傷瘀腫、右手肘擦挫傷等傷害，
    有敏盛綜合醫院診斷證明書2 份在卷可稽，亦堪認被害人甲
    ○○確因本次車禍發生而受傷無誤。再者，被害人甲○○既
    於警詢時已稱：「上記發生時、地，我由中山路往南崁方向
    步行，我步行於斑馬線上……」等語（見偵卷第9 頁），且
    被告亦於本院準備程序中坦然直言：「被害人是沿著中山路
    由山腳往桃園方向行走」等語（見本院卷第16頁反面），堪
    認本件案發當時被害人之步行方向應係沿中山路往桃園方向
    行走，原判決將被害人步行方向逕載為沿中山路往山腳方向
    步行，顯有誤會，惟被告與被害人發生碰撞之地點既係在中
    山路與仁愛路3 段交岔路口上之行人穿越道，是以原判決上
    述誤載於判決之本旨不生影響，更正記載即足，附此敘明。
二、按汽車乃指在道路上不依軌道或電力架線而以原動機行駛之
    車輛（包括機器腳踏車）；又汽車行駛時，駕駛人應注意車
    前狀況及兩車併行之間隔，並隨時採取必要之安全措施；汽
    車行經行人穿越道，遇有行人穿越時，無論有無交通指揮人
    員指揮或號誌指示，均應暫停讓行人先行通過，此由徵諸道
    路交通安全規則第2 條第1 款、第94條第3 項、第103 條第
    2 項即明。上開規定既屬一般汽車駕駛人所應具備之正確認
    知及確實遵守之義務，且依被告之智識、能力，以及當時天
    候雖雨，但日間自然光線、柏油路面濕潤既無缺陷亦無障礙
    物，視距良好，有前揭道路交通事故調查報告表(一)(二)在卷，
    並無不能注意之情事，詎被告乙○○竟仍疏於注意，於行近
    上述行人穿越道時，貿然前行，以致撞擊被害人甲○○並使
    其受傷，則被告乙○○顯已違反上開規定而有過失。實則由
    被告於檢察事務官詢問時尚且直言：「當天我騎車經過該路
    口，告訴人是步行要過馬路，……，我看到他時，有閃躲，
    但來不及還是撞到」、「（在何處撞到告訴人？）在斑馬線
    上，當天視線不良，沒有發現他要走過來，要撞上時才發現
    他要走過來」、「（對於本件車禍造成告訴人受傷，是否承
    認有過失？）是，我承認」、「（認為自己有何疏失？）未
    注意前方行人」等語不諱（見偵卷第25頁），益徵其確有違
    反上開交通規則之過失甚明。至被告乙○○雖於本院準備程
    序中另稱：伊於行經上開路口當時係綠燈，係被害人闖紅燈
    云云，惟此核與證人甲○○先後於警詢及檢察官詢問時均證
    稱：案發當時伊係在確認自己是綠燈且左右並無來車的情況
    下才過馬路等語不符（見偵卷第10、25頁），再依卷附道路
    交通事故現場圖所示，被告行進方向係沿桃園縣蘆竹鄉○○
    路○ 段往3 段方向，而被害人步行方向則係由山腳往桃園方
    向，而依被告於本院準備程序中所述，肇事地點既係在該處
    行人穿越道靠近分隔線與路旁白線大約三分之一的位置，足
    認被害人確已幾近通過該處行人穿越道，而被告同時亦已幾
    近通過上述交岔路口，始在上開行人穿越道撞擊被害人甲○
    ○，另再佐以被害人所步行之仁愛路3 段路口，為雙向2 車
    道，路面合計僅有7 公尺，相較於被告所騎乘橫越之中山路
    雙向4 車道，路面合計長達16.4公尺，可知被害人步行路口
    距離不大，則被告於其行進方向綠燈之際騎乘至上開路口時
    ，被害人甲○○步行之方向亦變換為綠燈，尚與常情無悖，
    加以案發當時被害人又急忙通過該處馬路趕往搭乘校車，其
    加快腳程，故而在上開路口靠近桃園方向之行人穿越道上遭
    被告碰撞，此亦非不可能之事，且遍觀全卷，復查無其他可
    資證明被害人有闖越紅燈之情事，尚無從遽認被告此部所指
    為真。又衡諸一般經驗法則，苟非被告乙○○前開過失駕駛
    之行為，被害人甲○○當不致受有前開傷害之結果，是被告
    之過失駕駛行為與被害人甲○○受傷之結果，亦具有相當因
    果關係。
三、綜上，本件被告乙○○過失傷害之罪行，事證明確，堪以認
    定，應予依法論科。
四、核被告乙○○所為，係犯刑法第284 條第1 項前段之過失傷
    害罪。被告駕車行經行人穿越道之交岔路口時，未依規定禮
    讓行人優先通行，因而致被害人受傷，應依道路交通管理處
    罰條例第86條第1 項規定，加重其刑。又被告於肇事後，在
    偵查犯罪職務之機關或公務員發覺其為犯罪人前，於警員到
    達肇事現場處理時主動供承犯罪，自首並接受裁判乙節，業
    經原審依職權函詢桃園縣政府警察局確認無誤（見本院98年
    度桃交簡字第1316號卷第13頁），合於刑法第62條前段規定
    之自首要件，爰依該規定減輕其刑，並依法先加後減之。
五、原審經詳細調查及審理後，認定被告應成立過失傷害罪，引
    用刑法第284 條第1 項前段、第62條前段、第41條第1 項前
    段，道路交通管理處罰條例第86條第1 項，刑法施行法第1
    條之1 第1 項、第2 項前段為依據，並審酌告訴人所受之傷
    害程度、被告過失程度及犯後態度等一切情狀，量處被告拘
    役50日，並諭知易科罰金之折算標準，經核其認事用法並無
    違誤，量刑亦屬允洽。至檢察官循告訴人請求提起上訴，指
    摘原判決就被害人步行方向認定不當，另被告上訴意旨亦認
    原審量刑過重云云，惟查：(一)、原審就本件事故發生時被害
    人步行方向之認定縱有違誤，然被告與被害人發生碰撞結果
    之地點既係在該處行人穿越道上，該誤載於判決之本旨尚不
    生影響，更正該部分記載即為已足，無法遽認係原判決不當
    之具體理由（最高法院97年度臺上字第892 號裁判意旨參照
    ）。是檢察官僅憑此提起上訴，並無理由。(二)、又量刑輕重
    係屬事實審法院得依職權自由裁量之事項，苟已斟酌刑法第
    57條各款所列情狀而未逾越法定刑度，不得遽指為違法，最
    高法院已闡釋著有72年度臺上字第6696號判例可為參照。茲
    因原審判決已詳細記載量刑審酌各項被告犯罪情節、犯罪後
    之態度等一切情狀，並在綜合考量後於法定刑內科處其刑，
    經核於法並無不合，有如前述，被告上訴意旨未具體指摘原
    判決科刑有何違背法令，僅單純就科刑輕重為爭執，自非適
    法之上訴理由。是其指摘原判決不當部分，並無理由，亦應
    予駁回。
據上論斷，應依刑事訴訟法第455 條之1 第1 項、第3 項、第36
8 條，判決如主文。
本案經檢察官吳佳美到庭執行職務。
中    華    民    國    99    年    2     月    26    日
                  刑事第八庭    審判長法  官  林惠霞
                                      法  官  張明儀
                                      法  官  呂綺珍
附錄論罪科刑法條：
中華民國刑法第284條
（過失傷害罪）
因過失傷害人者，處6 月以下有期徒刑、拘役或5 百元以下罰金
，致重傷者，處1 年以下有期徒刑、拘役或5 百元以下罰金。
從事業務之人，因業務上之過失傷害人者，處1 年以下有期徒刑
、拘役或1 千元以下罰金，致重傷者，處3 年以下有期徒刑、拘
役或2 千元以下罰金。
以上正本證明與原本無異。
不得上訴。
                                      書記官  范升福
中    華    民    國    99    年    2     月    28    日

司法院資訊處製作；財團法人民間司法改革基金會備份。
